臺灣高等法院民事判決　　　　　　　　　96年度再易字第22號
再 審 原告　　庚○○
再 審 被告　　戊○○
訴訟代理人　　錢裕國律師
再 審 被告　　選擇房屋仲介有限公司
上　一人之
法定代理人　　甲○○
　　　　　　　丙○○
　　　　　　　己○○
　　　　　　　丁○○
　　　　　　　乙○○
上列當事人間請求返還訂金等事件，再審原告對於中華民國95年
12月27日本院95年度上易字第629號確定判決提起再審，本院判
決如下：
    主  文
再審之訴駁回。
再審訴訟費用由再審原告負擔。
    理  由
一、按再審之訴，應於30日之不變期間內提起，民事訴訟法第50
    0條第1項定有明文。查，再審原告於民國96年1月9日收受本
    院95年度上易字第629號民事判決（以下稱原確定判決，見
    本院95年度上易字第629號卷〈下稱原確定卷〉第183頁），
    而於96年1月30日提起本件再審之訴（見本院卷(一)第2頁之民
    事再審之訴狀本院收狀戳章），並未逾30日之不變期間，合
    先陳明。
二、查，再審被告選擇房屋仲介有限公司（下稱選擇房屋公司）
    雖經台北市政府於95年3月27日准予解散登記，惟尚未向法
    院聲報清算人及呈報清算程序終結等情，有卷附選擇房屋公
    司變更登記表、台灣士林地方法院96年9月17日士院鎮民科
    字第0960329209號函可憑（見本院卷(二)第10至12頁），故該
    公司自應以全體股東即甲○○、丙○○、己○○、丁○○、
    乙○○等人為清算人（公司法第113條準用第79條規定參照
    ），並同列為該公司之法定代理人（同法第8條第2項規定參
    照），次予敘明。
三、按再審之訴顯無再審理由者，得不經言詞辯論，以判決駁回
    之，民事訴訟法第502條第2項定有明文。
四、再審原告主張：原確定判決依證人（即代書）呂允正之證詞
    ，認定伊有違約之情事，命伊給付再審被告選擇房屋公司新
    台幣（下同）7萬2,000元、戊○○70萬元及各加計遲延利息
    。惟伊曾於95年6月2日以台北中山郵局存證信函指控呂允正
    作偽證之情事，而原確定判決卻未斟酌該存證信函，致為伊
    不利之判決；另伊業已供擔保停止執行2次，而原確定判決
    亦未斟酌台灣台北地方法院（下稱台北地院）93年度存字第
    4952 號、及94年度存字第3676號提存書；伊自得以發現該
    未經斟酌之證物為由，依民事訴訟法第496條第1項13款之規
    定，提起本件再審之訴等情。並於本院聲明：(一)原確定判決
    廢棄。(二)上開廢棄部分，再審被告之訴駁回。
五、本件應審究者為原確定判決是否有民事訴訟法第496條第1項
    第13款之再審事由？
(一)、按當事人發現未經斟酌或得使用該證物者，但以如經斟酌可
    受較有利益之裁判者為限，始得提起再審之訴，此觀民事訴
    訟法第496條第1項第13款規定自明。又所謂當事人發見未經
    斟酌之證物或得使用該證物者，係指前訴訟程序事實審之言
    詞辯論終結前已存在之證物，因當事人不知有此，致未經斟
    酌，現始知之者，或雖知有此而不能使用，現始得使用者而
    言（最高法院29年上字第1005號判決、32年上字第1247號判
    例意旨參照）。
(二)、再審原告主張：原確定判決未斟酌其指控證人呂允正不實證
    詞之存證信函，有民事訴訟法第496條第1項第13款之再審事
    由云云，固據提出存證信函為證（見本院卷(一)第14頁）。惟
    查，該存證信函於再審原告就原第1審判決不服而提起上訴
    時，即已提出於法院（見原確定1審卷第174至175頁），且
    經原確定判決斟酌其指控證人呂允正之證詞不實為不可採，
    並加以論駁不採之事由，此觀原確定判決理由七(一)1.之(3)(5)
    ；2.(3)(4)即明（見原確定判決第7至11頁）。是再審原告主
    張：原確定判決未斟酌該存證信函，有民事訴訟法第496條
    第1項第13款之再審事由云云，要無可取。
(三)、又再審原告主張：原確定判決未斟酌台北地院93年度存字第
    4952號及94年度存字第3676號提存書，自有民事訴訟法第49
    6條第1項第13款之再審事由云云，雖提出該提存書為證（見
    本院卷(一)第15至16頁）。然查，再審原告於原確定判決審理
    中即已提出（見原確定卷第49頁、第52頁），並經原確定判
    決予以斟酌，此觀原確定判決理由七(一)1.之(7)自明（見原確
    定判決第9頁）。故再審原告主張：原確定判決未斟酌該提
    存書，而有民事訴訟法第496條第1項第13款之再審事由云云
    ，亦無足取。
六、從而，再審原告主張其發現未經斟酌之證物即存證信函、提
    存書，既皆經原確定判決加以審酌，則再審原告主張原確定
    判決有民事訴訟法第496條第1項第13款之再審事由，顯無理
    由，爰不經言詞辯論，逕以判決駁回之。
七、據上論結，本件再審之訴顯無理由，爰依民事訴訟法第502
    條第2項、第78條，判決如主文。
中　　華　　民　　國　　96　　年　　11　　月　　15　　日
                    民事第十五庭
                        審判長法　官  林恩山
                              法  官  郭松濤
　　　　　　　　　　　      　法  官  楊絮雲
正本係照原本作成。
不得上訴。
中　　華　　民　　國　　96　　年　　11　　月　　15　　日
                              書記官  鄭淑昀
